最高法院刑事裁定　　　　　　　一○○年度台抗字第三七五號
抗　告　人　譚龍雄
上列抗告人因偽造文書案件，不服台灣高等法院中華民國一００
年三月三十一日駁回聲請再審之裁定（一００年度聲再字第八三
號），提起抗告，本院裁定如下：
    主  文
抗告駁回。
    理  由
按因發現確實之新證據，足認受有罪判決之人應受無罪、免訴、
免刑或輕於原判決所認罪名之判決者，得聲請再審，固為刑事訴
訟法第四百二十條第一項第六款所明定；惟所謂發現確實之新證
據，係指該證據於事實審法院判決前已經存在，為法院、當事人
所不知，不及調查斟酌，至其後始行發現之證據，且就形式上觀
察，能認原確定判決錯誤者而言。又就上開證據本身形式上觀察
，固不以絕對不須經過調查程序為條件，但必須顯然可認為足以
動搖原有罪確定判決，受判決人應受無罪、免訴、免刑或輕於原
判決所認罪名之判決者為限；故受理聲請再審之最後事實審法院
，應就聲請再審理由之所謂「新證據」，是否具備事實審判決前
已經存在，為法院、當事人所不知，事後方行發現之「嶄新性」
，及顯然可認足以動搖原有罪確定判決，應為無罪、免訴、免刑
或輕於原判決罪名之「顯然性」二要件，加以審查，為判斷應否
准予開始再審之準據。本件原裁定以抗告人譚龍雄聲請再審所謂
之「新證據」，係王忠泉之身分證影本及曹永發於民國九十九年
九月八日所書寫之信函影本，惟該身分證影本在客觀上之真實性
以及與本案之關連性如何，尚需調查確認，且就該證據本身形式
上觀察，亦不具備顯然可認足以動搖原有罪確定判決而對聲請人
為更有利判決之「顯然性」要件；而曹永發上開所書寫之信函影
本，則係原判決於九十九年八月二十六日確定後所製作，亦非屬
刑事訴訟法第四百二十條第一項第六款所謂「確實之新證據」，
是抗告人所提上開證據，均與刑事訴訟法第四百二十條第一項第
六款所定情形不符。至抗告人其餘聲請意旨，無非係置原確定判
決所為明白論斷於不顧，仍持已為原確定判決指駁之陳詞，專憑
己意再事爭辯，或任意指摘原判決違法，自亦不合於刑事訴訟法
所定再審之事由。因認抗告人聲請再審為無理由，予以駁回。經
核於法並無不合。抗告意旨雖以：依勞工保險條例施行細則第二
章第二節第十三條及全民健康保險法施行細則第二十八條規定，
辦理勞工保險、全民健康保險（下稱勞、健保）時，需檢附負責
人之身分證，若非財團法人中華民國東帝汶之友會（下稱東帝汶
之友會）理事長王忠泉將其本人之國民身分證交予抗告人，抗告
人豈可能以東帝汶之友會為投保單位，為自己、譚佳哲及張品芳
投保勞、健保。是王忠泉之國民身分證影本足堪為聲請再審之確
實新證據。又抗告人乃係依循東帝汶之友會會員大會通過之組織
章程及成立辦法之規定，參加勞、健保，此觀抗告人所提出之會
員大會手冊所附之年度收支預算表編列有保險補助（含健保費）
，即可得知。抗告人照規章行事，絕無違法云云，指摘原裁定違
法。然王忠泉當時並未同意抗告人投保，彼此間僅係討論到將來
可能有東帝汶之人來台灣當勞工，這樣就牽涉到保單、保費的問
題，一定要有勞、健保，王忠泉僅委由抗告人去瞭解東帝汶學生
來台灣要怎麼辦勞、健保，並沒有要抗告人去辦自己的勞、健保
，而在申請東帝汶之友會立案時，雖有提出收支明細表，裡面編
列有員工薪資、兼職人員車馬費、保險補助費等預算，但並沒有
聘請員工，沒有付薪水，只是依照內政部的表格填寫而已，沒有
這個預算等節，業據證人王忠泉於偵查及法院審理時結證在卷；
又抗告人持以蓋用在申請文件上之印章，並非東帝汶之友會之大
小章，亦據王忠泉、曹永發於偵查中證述綦詳，並有王忠泉所提
出東帝汶之友會大小章印文在卷可憑等情，業據原確定判決於理
由內明其所憑之依據及認定之理由。足見抗告人所提出王忠泉
之國民身分證影本及東帝汶之友會成立大會手冊，形式上觀之，
與抗告人是否犯偽造文書罪，尚無直接關連，並不具備顯然可認
足以動搖原有罪確定判決而對聲請人為更有利判決之「顯然性」
要件，非屬刑事訴訟法第四百二十條第一項第六款所謂之確實新
證據。抗告意旨猶執前詞，再為事實之爭辯，任意指摘原裁定違
法，為無理由，應予駁回。
據上論結，應依刑事訴訟法第四百十二條，裁定如主文。
中    華    民    國  一○○  年    五    月   十九   日
                      最高法院刑事第十一庭
                          審判長法官  賴  忠  星  
                                法官  呂  丹  玉  
                                法官  吳      燦  
                                法官  蔡  名  曜  
                                法官  葉  麗  霞  
本件正本證明與原本無異
                                      書  記  官  
中    華    民    國  一○○  年    五    月  二十五  日
                                                      Ｅ